【裁判字號】    99,易,161
【裁判日期】    990721
【裁判案由】    偽造文書
【裁判全文】
臺灣臺南地方法院刑事判決               99年度易字第161號
公  訴  人  臺灣臺南地方法院檢察署檢察官
被      告  甲○○
上列被告因偽造文書案件，經檢察官提起公訴（98年度偵字第17
153號），本院判決如下：
    主  文
甲○○共同犯行使使公務員登載不實文書罪，處有期徒刑陸月，
如易科罰金，以銀元參佰元即新臺幣玖佰元折算壹日，減為有期
徒刑參月，如易科罰金，以銀元參佰元即新臺幣玖佰元折算壹日
。
    事  實
一、甲○○明知其與泰國籍女子KHAMWIANG SRICHOMCHUEN（下稱
    謝新汝）（謝新汝涉嫌偽造文書部分另為職權不起訴處分）
    並無結婚之真意，經姓名年籍不詳綽號「阿頭」之成年男子
    介紹，甲○○竟與謝新汝及「阿頭」共同基於行使公務員登
    載不實之文書之犯意聯絡，由甲○○於民國93年12月28日在
    泰國與謝新汝先辦理假結婚，且在當地政府機關辦理相關手
    續，取得結婚證書等文件，甲○○隨即返國，再於94年3月7
    日至臺南縣永康市戶政事務所，持在泰國結婚之證明文件，
    向該戶政事務所偽以甲○○與謝新汝已結婚為由，提出結婚
    登記之申請，明知此為不實之事項，而使承辦公務員將此不
    實之事項，登載於職務上所掌之公文書，並於當日將上開不
    實事項登載在謝新汝戶籍之資料，足以生損害於戶政機關對
    於婚姻登記事項管理之正確性。謝新汝並於94年3月22日入
    境臺灣後，即先後於桃園縣及臺中市等處工作。嗣於98年8
    月25日下午5時許，經警在臺中市○○路61號「泰瑪村養生
    館」查獲被告謝新汝逾期居留，始循線查悉上情。
二、案經臺中市警察局第五分局報告臺灣臺中地方法院檢察署呈
    請臺灣高等法院檢察署檢察長令轉臺灣臺南地方法院檢察署
    檢察官偵查起訴。
    理      由
一、本件係經被告甲○○當庭表示認罪，而經本院當庭裁定以簡
    式審判程序審理，則依據刑事訴訟法第273條之2、同法第
    159條第2項之規定，不適用傳聞法則有關限制證據能力之相
    關規定，合先敘明。
二、上揭犯罪事實，業據被告甲○○於本院審理中坦承不諱，核
    與證人即共犯謝新汝警詢及檢察官偵查中所證述之情節相符
    ，並有結婚登記申請書、結婚證書、聲明書、結婚登記及紀
    錄、法務部入出境資訊連結作業查詢紀錄、戶籍謄本、外僑
    居留資料、外僑入出境資料、中華民國簽證申請表等影本附
    卷可資佐證。事證明確，被告之犯行洵堪認定。
三、新舊法之比較：
    按刑法於94年1月7日經立法院三讀修正，而經總統於94年2
    月2日公布，並於95年7月1日施行。而新修正之刑法第2條第
    1項規定：「行為後法律有變更者，適用行為時之法律。但
    行為後之法律有利於行為人者，適用最有利於行為人之法律
    」。依據最高法院95年第8次刑庭會議之決議，新法第2條第
    1項之規定，係規範行為後法律變更所生新舊法律比較之準
    據法，於新法施行後，應適用新法第2條第1項之規定，為「
    從舊從輕」之比較。查被告犯罪之時間係在刑法修正施行前
    ，本案涉及新舊法律變更之部分如下：
(1)、刑法第28條將「二人以上共同『實施』犯罪之行為者，為共
    犯」之規定，修正為「二人以上共同『實行』犯罪之行為者
    ，為共犯」，排除「陰謀」、「預備」共同正犯之適用，減
    縮共同正犯成立之範圍。惟本件被告不論依新法或舊法均成
    立共同正犯，修正後規定並未較有利於被告，應依刑法第2
    條第1項前段規定，適用修正前刑法第28條規定。
(2)、又有關刑法第41條、第33條第5款部分，其中第41條第1項
    由原先之「犯最重本刑為5年以下有期徒刑以下之刑之罪，
    而受6個月以下有期徒刑或拘役之宣告，因身體、教育、職
    業、家庭之關係或其他正當事由，執行顯有困難者，得以1
    元以上3元以下折算1日，易科罰金。但確因不執行所宣告之
    刑，難收矯正之效，或難以維持法秩序者，不在此限」；修
    正為「犯最重本刑為5年以下有期徒刑以下之刑之罪，而受6
    個月以下有期徒刑或拘役之宣告者，得以新臺幣1千元、2千
    元或3千元折算1日，易科罰金。但確因不執行所宣告之刑，
    難收矯正之效，或難以維持法秩序者，不在此限」。另罰金
    罰鍰提高標準條例第2條亦配合修正，將原先之「依刑法第
    41條易科罰金或第42條第2項易服勞役者，均就其原定數額
    提高為1百倍折算1日；法律所定罰金數額未依本條例提高倍
    數，或其處罰法條無罰金刑之規定者，亦同」之規定，予以
    廢止。第33條第5款由原先之「罰金：1元以上」，修正為
    「罰金：新臺幣1千元以上，以百元計算之」；並均自被告
    等行為後之95年7月1日起施行。則依上開規定，關於易科罰
    金之折算標準部分，依被告行為時法，易科罰金之最高折算
    標準係以銀元3百元即新臺幣9百元折算1日，而依裁判時法
    即95年7月1日施行之新法第41條第1項之規定，其所處如主
    文所示之刑，雖得諭知易科罰金，惟易科罰金之折算標準則
    係以新臺幣3千元、或2千元、或1千元折算1日；另關於罰金
    刑部分，罰金既由銀元1元以上，提高為新臺幣1千元以上，
    無異提高法定刑為罰金時之可科處之最低刑為1千元，修正
    後之刑法第33條第5款對被告並未有利；則綜合上情比較新
    舊法結果，自以修正前刑法第41條第1項、第33條第5款之規
    定有利於被告，自應適用行修正前刑法第41條第1項、第33
    條第5款及廢止前之罰金罰鍰提高標準條例第2條之規定。又
    有關罰金之部分，既應適用罰金罰鍰提高標準條例之規定，
    基於新舊法不得割裂適用之原則，本件亦有罰金罰鍰提高標
    準條例第1條規定之適用，而無新增訂刑法施行法第1之1條
    規定之適用。
三、核被告甲○○所為，係犯刑法第216條、第214條之行使使公
    務員登載不實文書罪。其使公務員於公文書上登載不實之事
    項之低度行為應為行使使公務登載不實文書之高度行為吸收
    ，不另論罪。被告甲○○與謝新汝及綽號「阿頭」之成年男
    子間有犯意之聯絡及行為之分擔，均為共同正犯。又被告之
    行為係在96年4月24日以前，符合中華民國96年罪犯減刑條
    例第2條第1項第3款有期徒刑、拘役或罰金，減其刑期或金
    額二分之一之規定，應予減刑。審酌被告不思以正當方法賺
    錢，因貪圖小利而為上開犯行，並審酌其生活經濟狀況不佳
    、犯罪之手段及所生之危害，以及其市後坦承犯行等一切情
    狀，爰量處如主文所示之刑，並依法減刑及諭知易科罰金之
    折算標準，以示懲儆。
據上論斷，應依刑事訴訟法第273條之1第1項、第299條第1項前
段，刑法第2條第1項前段、第28條（修正前）、第41條第1項前
段（修正前），廢止前罰金罰鍰提高標準條例第1條前段、第2條
前段，中華民國96年罪犯減刑條例第2條第1項第3款、第7條，判
決如主文。
本案經檢察官乙○○到庭執行職務
中    華    民    國    99    年    7     月    21    日
                  刑事第一庭    法  官  林勝利
以上正本證明與原本無異。
如不服本判決應於收受本判後10日內向本院提出上訴書狀，並應
敘述具體理由。其未敘述上訴理由者，應於上訴期間屆滿後20日
內向本院補提理由書狀（均須按他造當事人之人數附繕本）「切
勿逕送上級法院」。
                                書記官   曾國華
中    華    民    國    99    年    7     月    21    日
附錄本案論罪科刑法條全文：
中華民國刑法第214條
明知為不實之事項，而使公務員登載於職務上所掌之公文書，足
以生損害於公眾或他人者，處3年以下有期徒刑、拘役或5百元以
下罰金。
中華民國刑法第216條
行使第210條至第215條之文書者，依偽造、變造文書或登載不實
事項或使登載不實事項之規定處斷。

司法院資訊處製作；財團法人民間司法改革基金會備份。
